臺灣臺中地方法院民事判決
111年度訴字第425號
原      告  林銘昌  
訴訟代理人  陳奕勳律師
被      告  江秋福  

訴訟代理人  洪翰中律師
            邱俊諺律師
上列當事人間請求給付工程款事件，本院於民國111年6月15日言
詞辯論終結，判決如下：
    主    文
原告之訴及假執行之聲請均駁回。
訴訟費用由原告負擔。 
    事實及理由
一、原告主張：
（一）兩造於民國104年8月間就門牌號碼為臺中市○○區○○路0段0
      00巷00弄00號之房屋（下稱系爭房屋）口頭約定室內裝修
      工程項目及金額，由被告為室內裝修之施工（下稱系爭契
      約）原告於104年8月至107年1月間陸續以現金方式給付價
      金新臺幣（下同）314萬元，被告遲未動工，經催告乃於1
      06年11月26日向被告出具書面承諾於106年12月10日起施
      工至107年5月10日完工，惟仍不動工，更否認系爭契約之
      存在。
（二）先位主張：被告拒絕履行並否認系爭契約存在，如同被告
      拒絕履行而陷於主觀給付不能，有民法第226條第1項給付
      不能之情形，爰依民法第256條第1款規定解除系爭契約，
      並依民法第259條第1款規定，請求被告返還工程款314萬
      元。
（三）備位主張：如認系爭契約自始不存在，被告確實已簽收31
      4萬元現金而受有利益且同時致原告受有損害，被告無法
      律上原因保留該利益，爰依民法第179條規定請求返還314
      萬元。
（四）並聲明：1.被告應給付原告314萬元暨及自111年2月25日
      起至清償日止、按年息百分之五計算之利息。2.原告願供
      擔保請准宣告假執行。3.訴訟費用由被告等負擔。
二、被告答辯： 
（一）兩造所成立系爭契約內容係系爭房屋結構增建及拆除。依
      被證一照片所示，被告早已完成諸多工程項目，包含：2
      、3樓後陽台增建、2樓廁所增建、3樓前主臥天井鋁門、3
      樓前屋頂鋼構、3樓後屋頂鋼構、3樓窗戶新增、整體後外
      牆磁磚面二丁掛施工、天井磁磚含地磚、正面外牆磁磚施
      工、3樓鋁窗新建、2樓鋁窗新建、1樓拱形鋁窗新建、多
      處地磚工程（含陽台）等諸多結構上之重大裝修部分均是
      由被告所施工，被告有將原告房子的結構改變了。否認原
      告所稱給付314萬元是給付工程款，並否認有收受314萬元
      。兩造間確實有另項工程，但是被告已經完工。
（二）並聲明：原告之訴駁回；如受不利判決，請准供擔保免為
      假執行。
三、就原告上揭主張，被告以上開情詞置辯，是本件之爭點（見
    本院卷第61頁）如下：
（一）原告主張有於104年8月間與被告口頭成立室內裝修工程，
      總工程款為314萬元，被告負責室內裝修；被告否認有室
      內裝修工程，原告是否已盡舉證責任？
（二）原告主張有給付314萬元予被告；被告否認，原告是否已
      盡舉證責任？
（三）承（二），如有給付314萬元，原告主張被告受有314萬元
      之不當得利；被告否認，原告是否已盡舉證責任？
四、本院之判斷：
（一）原告所提被告簽收現金之簽收單（見本院卷第23至27頁）
      及被告承諾於107年5月10日完工之承諾書（見本院卷第33
      頁），被告雖不否認原本之真正，惟否認其上之簽名為被
      告所簽，原告自應舉證以實其說，對此原告提出被告於本
      院110年度豐簡字第179號民事起訴狀之簽名、兩造於106
      年1月8日簽訂之買賣協議書上之簽名、抵押權設定契約書
      上之簽名供本院核認，經核上揭簽名之筆順、外觀及形象
      均非常雷同，其中被告之「江」字簽名，其三點水書寫如
      「3」、「工」書寫如「2」，福字右邊習慣寫「示」之書
      寫習慣，均核屬相符，足認確實為被告之親簽，被告此部
      分否認簽名是其所為，應不足採。
（二）原告主張有給付314萬元予被告，此為被告否認，對此原
      告提出領款之證明（見本院卷第29至31頁）及被告簽收之
      證明（見本院卷第21至27頁），可認被告確實有於104年8
      月間簽收20萬元、104年8月28日簽收30萬元、104年9月3
      日簽收45萬元、104年9月8日簽收45萬元、104年9月15日
      簽收40萬元、104年9月21日簽收45萬元、104年10月2日簽
      收33萬元、104年10月8日簽收10萬元、106年6月21日簽收
      20萬元、106年9月6日簽收26萬元、107年1月22日簽收20
      萬元，以上合計314萬元（計算式：200000+300000+45000
      0+450000+400000+450000+330000+100000+200000+260000
      =），被告否認未收受此一款項，應不足採。
（三）原告主張有於104年8月間與被告口頭成立室內裝修工程，
      總工程款為314萬元，被告負責室內裝修，被告否認為室
      內裝修工程，辯稱係室外結構工程等語，原告自應舉證以
      實其說，就此部分，原告業已提出上開金流之證據，證明
      被告有收受314萬元，且觀收受之日期，係從104年8月間
      一直橫跨至107年1月22日，可知係陸陸續續付款，與一般
      工程之情形類似，且參以被告亦有出具承諾於107年5月10
      日完工之承諾書（見本院卷第33頁），而被告於本院審理
      時亦自認兩造間有一室外結構工程等語，是兩造間有一名
      稱不明之口頭工程合約，原告為此付款314萬元予被告，
      應屬可認。又就此一工程合約，原告主張被告全無施工，
      且於本院審理時拒絕履行，被告則辯稱已施工完成室外結
      構工程部分，可知被告係辯稱業已施工，則被告自應就其
      有利之積極事實負舉證之責。對此，被告提出完工照片（
      見本院卷第83至87頁），並稱有施作屋頂鋼構、2、3樓後
      陽臺增建、2、3樓鋁窗新增、2樓廁所增建，外牆磁磚施
      工、天井磁磚、地磚施工、1樓拱形鋁窗新建等工程；且
      辯稱：原告所提另行發包之單據其中鋁窗的第二頁所載「
      鋁窗外框已被土水、磁磚貼蓋」等文，亦表示本已有施工
      ，109年8月20日報價單所載一部分有拆除工程，亦表示本
      已有施工等語（見本院卷第132、133頁），而觀原告所提
      報價單上確實有「因原有鋁窗外框已被土水、磁磚貼蓋，
      採（應為拆之誤）除會傷到土水、磁磚已有向業主說明改
      用免動土地包框料6支，再按（應為安之誤）裝新氣密窗
      」等語，且就兩造間付款之情形係自104年8月間一直橫跨
      至107年1月22日，陸陸續續付款，是被告辯稱業已部分施
      工，並非毫無所據。又原告並未否認室外結構工程業已完
      成，係辯稱室外結構部分非被告所施工並提出外觀結構之
      報價單、估價單、請款單為證（見本院卷第99至108頁）
      ，然觀其內容，僅包括2、3樓鋁窗合計7萬9,907元（計算
      式：93907+6000=79907，見本院卷第99、100頁）、補修6
      千元（見本院卷第101頁）、屋頂、隔間批土、粉刷、門
      櫃油漆7萬5,900元（見本院卷第102、103頁）、樓梯9萬2
      40元（見本院卷第104頁）、地磚14萬6000元（見本院卷
      第105頁）、水泥、拆除、清運、防水33萬元（見本院卷
      第106、107頁），以上合計72萬8,047元（計算式：79907
      +6000+75900+90240+146000+330000=728047），且均是後
      段之工程項目，並非前段之結構項目。綜此事證，本院認
      兩造間就系爭房屋應有約定一314萬元之工程合約，被告
      自104年間陸續施工，原告陸續付款，惟被告中間有未工
      作之情形，是被告於106年11月26日簽立保證自106年12月
      10日起開始工作，於107年5月10日完工（見本院卷第33頁
      ），然事後原告仍另行發包僱工，完成上開鋁窗、修補、
      批土、粉刷、油漆、樓梯、地磚、水泥、拆除、清運、防
      水等工程之情形，惟未包含被告辯稱其所施作之屋頂鋼構
      、2、3樓後陽臺增建、2、3樓鋁窗新增、2樓廁所增建、1
      樓拱形鋁窗新建等工程。基上，原告主張兩造間成立室內
      裝修契約約定總價金314萬元，原告業已給付，被告未進
      行任何工程並拒絕履，依此解除契約，請求返還314萬元
      等語，應僅對於兩造間就系爭房屋有成立不知名之工程，
      總價為314萬元之事實可認已盡舉證之責，其餘難認被告
      有完全未進行任何工程並拒絕履行之情形，且被告至少應
      有就室外結構部分完成施工，原告雖有提出其另行發包之
      鋁窗、修補、批土、粉刷、油漆、樓梯、地磚、水泥、拆
      除、清運、防水等工程工項，然原告實無法證明原不知名
      之工程內容範圍為何，被告是否確有債務不履行之情形，
      是原告主張被告有債務不履行並拒絕給付，自陷主觀給付
      不能之情形等語，應認不能證明，則其主張解除契約，請
      求返還314萬元價金，即無所據。
（四）原告另主張被告受有314萬元之不當得利；被告否認之，
      並釋明另有外觀結構之工程，原告自應就被告無此法律上
      之原因負舉證之責。對此，原告實已先承認兩造就系爭房
      屋有因工程合約而為給付，並經本院認定兩造間就系爭房
      屋確有成立不知名之工程合約，原告並據此給付314萬元
      ，且原告主張解除契約不可採，已如上（三）所載，是本
      件給付依現有證據，仍應認有法律上之原因。
五、綜上所述，本件原告先位主張依第226條第1項、第256條第1
    款、第259條第1款規定，請求被告給付工程款314萬元本息
    ，備位依民法不當得利法律關係請求被告返還314萬元本息
    ，均無理由，應予駁回。原告之訴既經駁回，其假執行之聲
    請，失所依據，應併予駁回。
六、本件判決之結果已臻明確，兩造其餘主張及攻擊防禦方法，
    核與判決結果不生影響，爰不一一論述，附此敘明。
七、據上論結，本件原告之訴為無理由，依民事訴訟法第78條規
    定，判決如主文。
中　　華　　民　　國　　111 　年　　7 　　月　　20　　日
                  民事第一庭      法  官  王詩銘
以上正本係照原本作成。
如對本判決上訴，須於判決送達後20日內向本院提出上訴狀（須
按他造當事人之人數附繕本）。如委任律師提起上訴者，應一併
繳納上訴審裁判費。
中　　華　　民　　國　　111 　年　　7 　　月　　27　　日
                                  書記官  林玟君